臺灣臺北地方法院民事判決　　　　　　　　　　　　九十二年度保險字第一三三號
　　原　　　告　乙○○
　　訴訟代理人　邱基祥律師
　　被　　　告　國際紐約人壽保險股份有限公司
　　法定代理人　甲○○
　　訴訟代理人　黃訓章律師
當事人間給付保險金事件，本院於中華民國九十二年十二月二十九日言詞辯論終結，
判決如下：
    主  文
原告之訴及假執行之聲請均駁回。
訴訟費用由原告負擔。
    事  實
甲、原告方面：
壹、聲明：
一、被告應給付原告新台幣（下同）六十三萬元，及自起訴狀繕本送達被告翌日起至
    至清償日止，按年息百分之五計算之利息。
二、願供擔保請准宣告假執行。
貳、陳述：
一、原告於民國八十九年六月一日與被告訂立人身保險契約（含終身壽險、人身意外
    傷害險附約、安心住院醫療保險附約、意外傷害醫療保險附約、全福住院醫療終
    身保險附約乙型、豁免保險費附約），其中人身意外傷害保險附約期限為一年，
    保險金額為一百八十萬元。嗣於九十年五月十六日上午九時三十分許，原告在台
    北縣板橋市○○路○段一九七巷發生車禍，被送至亞東醫院醫治，原告出院後，
    於同年五月二十三日竟發現右膝突然腫起致無法行走，乃前往中英醫院就診，並
    進行切開引流手術。雖手術後情況有改善，但時好時壞，原告乃自行購買中藥服
    用，惟效果仍不理想。原告再於同年九月間到西園醫院就診，當時即被診斷為「
    雙側髖關節發炎疼痛現象」，後經友人介紹至菩提中醫診所治療，並接受其建議
    置換人工髖關節，原告乃分別於九十一年八月七日、同年十二月十九日分別至中
    山醫院進行右、左腿人工髖關節置換手術，足證原告雙膝髖關節之傷害與該次車
    禍有相當因果關係。
二、被告曾就右腿殘廢予以理賠，但對左腿殘廢更換人工髖關節部分則拒絕理賠。惟
    原告兩腿股骨壞死須施行人工關節置換手術，早經醫師診斷，而手術分兩次進行
    亦為醫師建議。被告於第一次理賠時亦已知悉，且主治醫師施俊雄亦出具診斷書
    證明原告兩腿病變時期相同，依人身傷害保險附約第六條第二項約定，被告自應
    給付保險金，被告前後作法不一，實不合理，經原告委請律師發函向被告請求給
    付保險金，被告仍拒絕理賠，為此提起本件訴訟。
參、證據：提出保險單、和解書、中山醫院診斷證明書、理賠照會單、律師函、被告
    函、人身傷害保險附約條文、公司變更登記事項卡、
    斷證明書、中英醫院診斷證明書及西園醫院診斷證明書為證，並聲請向亞東醫院
    、西園醫院函調與本件相關之原告就醫紀錄，向亞東紀念醫院、西園醫院、菩提
    中醫診所函查原告左腿之受傷原因及傷勢程度、及訊問宋和乾醫師、施俊雄醫師
    、原告之妻林瑞芬。
乙、被告方面：
壹、聲明：
一、原告之訴駁回。
二、如受不利判決，願供擔保請宣告免為假執行。
貳、陳述：依系爭人身傷害保險附約第三條、第六條之約定，原告須於該附約有效期
    間內，因遭受意外傷害事故，致其身體蒙受傷害而致殘廢時，且自意外傷害事故
    發生之日起一百八十日內致成附表一所列二十八項殘廢程度之一者，被告始負給
    付保險金責任。惟原告所提證據均無法證明其確因遭受意外傷害事故，致其雙腿
    蒙受傷害而致殘廢。又即令原告確係因該次車禍致雙腿成殘，其兩次手術後殘廢
    日期距離原告意外傷害事故發生之九十年五月十六日，分別為：一年二個月二十
    二日﹙九十一年八月七日第一次手術﹚、一年七個月四日﹙九十一年十二月十九
    日第二次手術﹚，二者均已超一百八十日。此與上開條款約定：被保險人須自意
    外傷害事故發生之日起一百八十日（即六個月）內致成殘廢，明顯不符。另由中
    山、西園、亞東等醫院及菩提中醫診所之覆函內容，亦無法證明原告左腿目前傷
    勢與車禍間具有相當因果關係。
參、證據：提出台北市政府營利事業登記證為證。
丙、本院依職權向中山醫院函查原告左腿之受傷原因及傷勢程度。
    理  由
一、原告起訴主張：原告於八十九年六月一日與被告訂立人身保險契約，其中人身意
    外傷害保險附約期限為一年，保險金額為一百八十萬元，嗣於九十年五月十六日
    上午九時三十分許，原告在台北縣板橋市○○路○段一九七巷發生車禍，並分別
    於九十一年八月七日、同年十二月十九日至中山醫院進行右、左腿人工髖關節置
    換手術。原告雙膝髖關節之傷害與該次車禍顯有相當因果關係，故依人身傷害保
    險附約第六條第二項約定，被告自應給付保險金。被告雖曾就右腿殘廢部分予以
    理賠，但對左腿殘廢更換人工髖關節部分則拒絕理賠等情，爰依兩造保險契約，
    請求被告給付保險金六十三萬元並加計自起訴狀繕本送達翌日起至清償日止，按
    年息百分之五計算之利息；被告則以：原告所提證據均無法證明其確因遭受意外
    傷害事故，致其雙腿蒙受傷害而致殘廢。又縱令原告確係因該次車禍致雙腿成殘
    ，其兩次手術後殘廢日期距離原告意外傷害事故發生之九十年五月十六日均已逾
    一百八十日，依約被告無庸負理賠之責等語，資為抗辯。
二、原告於八十九年六月一日與被告訂立人身保險契約（含終身壽險、人身意外傷害
    險附約、安心住院醫療保險附約、意外傷害醫療保險附約、全福住院醫療終身保
    險附約乙型、豁免保險費附約），其中人身意外傷害保險附約期限為一年，保險
    金額為一百八十萬元。嗣於九十年五月十六日上午九時三十分許，原告在台北縣
    板橋市○○路○段一九七巷發生車禍，原告分別於九十一年八月七日、同年十二
    月十九日分別至中山醫院進行右、左腿人工髖關節置換手術，被告曾就右腿殘廢
    予以理賠，但對左腿殘廢更換人工髖關節部分則拒絕理賠，以及若被告須負理賠
    責任，理賠金額為六十三萬元之事實，業據原告提出保險單、和解書、理賠照會
    單、律師函、被告函、人身傷害保險附約條文、公司變更登記事項卡、
    為證，核屬相符，且為被告所不爭執，自堪信為真實。
三、至原告主張其左、右腿髖關節均因九十年五月十六日之車禍致成機能永久完全喪
    失，被告既已給付右腿殘廢之保險金，就左腿殘廢部分亦應予以理賠云云，則為
    被告所否認，並抗辯：原告左右腿之殘廢非因該次車禍所致，又縱係車禍所致，
    惟距事故發生亦已逾一百八十日等語，是以本件應審酌者為：原告之左腿髖關節
    是否亦係因九十年五月十六日之車禍致成機能永久完全喪失？經查：
（一）本院向原告就診之各醫療院所函查結果，原告最初就診之亞東紀念醫院函覆稱
      ：原告因九十年五月十六日車禍在該院就診時之狀況為右下肢擦傷，故右股骨
      髖關節之傷勢並不是此次受傷所致，有亞東紀念醫院九十二年九月二十二日亞
      歷字第○九二四一一三○八號函在卷可稽。又為原告進行人工關節置換手術之
      中山醫院則函覆稱：原告於九十一年三月十二日行初診時，經診斷為雙側股骨
      頭壞死症，其症狀根據原告陳述已六個月，惟是否與九十年五月十六日車禍有
      關，無法確定。至股骨頭壞死原因有許多種，例如外傷性（如：車禍）、使用
      類固醇、飲酒過量均是。雙側股骨頭壞死，若未手術治療，經半年至一年以上
      可能引起機能永久喪失，原告左、右側未同時手術之原因為同時進行有危險性
      ，以及尊重原告之意願，有中山醫院九十二年八月十八日山醫總字第○三一九
      號函在卷可參。另西園醫院則函覆稱原告係術後至該院門診三次，詳情需向給
      予人工關節置換之醫院詢問，有西園醫院九十二年九月十九日（九二）西園醫
      字第一四八號函在卷可稽。次查原告所提出中山醫院之診斷證明書，雖記載「
      九十一年十二月二十日施行左側人工髖關節置換，左側病變喪失機能時間與右
      側股骨頭病變時間相同時期」，然依前開亞東紀念醫院之回函，原告右股骨髖
      關節之傷勢並非因九十年五月十六日之車禍所致，中山醫院回函亦稱原告雙側
      股骨頭壞死症是否因九十年五月十六日車禍所致，無法確定，則縱左、右側股
      骨頭壞死均係相同時期，仍無從認為原告左側髖關節機能之喪失係因九十年五
      月十六日車禍所致。
（二）本院復依原告聲請向菩提中醫診所函查，雖該診所函覆稱：經診察原告受傷部
      位為左右髖關節後側臀部、大腿股骨前側及側面。原告就診時左大腿及髖關節
      功能損害嚴重，右側髖關節之功能也不佳，經長時間醫治無效，雙腿髖關節損
      壞嚴重，乃建議置換人工關節。又原告之雙腿下肢三大關節之一髖關節，應屬
      關節機能永久完全喪失無疑，故有停止其保守治療程序。而原告自九十年六月
      十五日車禍後，髖關節確有不斷治療，然因損壞程度嚴重，機能喪失自屬必然
      ，藥物及各種保守治療無法控制疾患，病情自當繼續演進惡化，直至髖關節治
      療機能恢復無效，基於醫德為先之立場，有建議置換人工關節，以免持續惡化
      等語，此有菩提中醫診所九十二年九月十日北縣中醫菩提字第○○二二一號函
      在卷可稽。惟依菩提中醫診所上開回函內容，亦無從認定原告左側髖關節機能
      之喪失係因九十年五月十六日車禍所致。
（三）就原告左腿受傷之原因與傷勢程度，本院既已分別向亞東紀念醫院、中山醫院
      、西園醫院、菩提中醫診所函查，各醫院亦已分別回函敘明，故就同一待證事
      實，即無再向亞東醫院、西園醫院函調與本件相關之原告就醫紀錄，以及傳訊
      菩提中醫診所宋和乾醫師、中山醫院施俊雄醫師之必要，至於原告之妻林瑞芬
      既非負責診療原告之醫師，且係原告至親之人，就調查原告髖關節功能喪失之
      原因，顯非適當之證據方法，自無傳訊之必要，併此敘明。
（四）綜上所述，原告左側髖關節機能之喪失尚無從認為係因九十年五月十六日車禍
      所致。
四、原告既係依保險契約請求給付保險金，則就其已具備契約約定之殘廢狀況、殘廢
    係因意外傷害事故所致，以及殘廢係於事故後一百八十日內發生等有利於己之要
    件事實自應負舉證責任。原告主張應由被告舉證證明殘廢係因原告既有之疾病所
    致云云，要無可取。本件原告既不能舉證證明其左側髖關節機能之喪失係因九十
    年五月十六日車禍所致，復不能舉證證明其尚有可得請領本件保險金之事由，則
    其依保險契約請求被告給付保險金六十三萬元並加計自起訴狀繕本送達翌日起至
    清償日止，按年息百分之五計算之利息，即屬無據，應予駁回。
五、原告受敗訴判決，其假執行之聲請即失所依據，應併予駁回。
六、因本案事證已臻明確，兩造其餘主張陳述及所提之證據，均毋庸再予審酌，附此
    敘明。
七、據上論結：原告之訴為無理由，依民事訴訟法第七十八條，判決如主文。
中　　　華　　　民　　　國　　九十三　　年　　　一　　　月　　十二　　　日
                                    民事第六庭  法  官    陳怡雯
正本係照原本作成
如對本判決上訴，須於判決送達後廿日內向本院提出上訴狀
中　　　華　　　民　　　國　　九十三　　年　　　一　　　月　　十五　　　日
                                                書記官    謝梅琴
